臺灣臺南地方法院民事判決
111年度訴字第1512號
原      告  楊文今  
訴訟代理人  林福容律師
被      告  范武能  

訴訟代理人  蕭博仁律師
被      告  王志盟  

上列當事人間請求返還借款事件，經本院於民國111年12月6日言
詞辯論終結，判決如下：
    主  文
原告之訴及假執行之聲請均駁回。
訴訟費用新臺幣10,900元由原告負擔。
　　事實及理由
一、原告起訴主張：被告二人於民國89年11月30日共同向原告借
    款新臺幣(下同)100萬元，約定應於90年4月30日清償，並簽
    訂借據為憑，然被告屆期未依約還款，爰依民法第474條、
    第271條規定，請求被告如數清償等語。並聲明：被告應給
    付原告100萬元，及自90年5月1日起至清償日止，按週年利
    率百分之5計算之利息；願供擔保請准宣告假執行。
二、被告抗辯：被告共同簽訂借據後，原告並未交付借款100萬
    元予被告，兩造間消費借貸關係並未成立。縱然原告有交付
    借款予被告，但依原告主張本件借款清償期限為90年4月30
    日，原告對被告之借款返還請求權至遲於105年4月30日已罹
    於15年請求權時效，爰主張時效抗辯，拒絕給付等語。並聲
    明：原告之訴駁回；如受不利判決，願供擔保免為假執行。
三、按請求權，因15年間不行使而消滅；消滅時效，自請求權可
    行使時起算，民法第125條前段、第128條前段定有明文。請
    求權之消滅時效完成後，依民法第144條第1項規定，債務人
    得拒絕給付，固係採抗辯權發生主義，債務人僅因而取得拒
    絕給付之抗辯權，並非使請求權當然消滅。惟如債務人行使
    此項抗辯權，表示拒絕給付，債權人之請求權因而確定的歸
    於消滅，債務人即無給付之義務（最高法院97年度台上字第
    1113號判決意旨參照）。又按主權利因時效消滅者，其效力
    及於從權利，為民法第146條本文所明定。本件原告主張被
    告共同向其借款100萬元，約定於90年4月30日前清償等情，
    業據其提出89年11月30日借據為證(補字卷第19頁)，被告對
    於前開借據之形式上真正雖不爭執(本院卷第66頁)，惟均 
    否認原告有交付借款之事實，原告就已交付借款100萬元之
    事實既未擧證證明之，難認原告主張此部分之實為真實可信
    ；況依前開借據記載借款清償日期為90年4月30日，原告自9
    0年4月30日起即可行使對被告借款返還請求權，算至105年4
    月30日已屆滿15年時效期間，原告於111年9月5日始具狀提
    起本件訴訟，此有原告民事起訴狀上法院收文戳章可佐（補
    字卷第15頁），依上開說明，原告未能證明其有交付借款之
    事實，且借款請求權已罹於時效而消滅，被告拒絕給付，即
    屬有據。
四、綜上所述，原告依民法第474條及第271條之規定，請求被告
    返還100萬元，並加計自約定清償日翌日即90年5月1日起至
    清償日止，按週年利率百分之5計算之利息，為無理由，應
    予駁回。
五、本件訴訟費用額確定為10,900元（即第一審裁判費），依上
    民事訴訟法第78條規定，應由敗訴之原告負擔，爰依職權確
    定如主文第2項所示。
六、據上論結，本件原告之訴為無理由，判決如主文。
中　　華　　民　　國　　111 　年　　12　　月　　20　　日
                  臺灣臺南地方法院民事第三庭  
                                  法  官  張桂美
以上正本係照原本作成。
如不服本判決，應於送達後20日內，向本院提出上訴狀並表明上
訴理由（須附繕本）。如委任律師提起上訴者，應一併繳納上訴
審裁判費。 
中　　華　　民　　國　　111 　年　　12　　月　　22　　日
                                  書記官  林彥丞